【裁判字號】    99,訴,1019
【裁判日期】    990929
【裁判案由】    違反毒品危害防制條例
【裁判全文】
臺灣彰化地方法院刑事判決              99年度訴字第1019號
公  訴  人  臺灣彰化地方法院檢察署檢察官
被      告  甲○○
      （原名謝秉坤）
上列被告因違反毒品危害防制條例案件，經檢察官提起公訴（99
年度毒偵字第1246號），於本院準備程序中，被告就被訴事實為
有罪之陳述，經裁定改行簡式審判程序，本院判決如下：
    主  文
甲○○施用第一級毒品，累犯，處有期徒刑玖月。扣案之海洛因
壹包（驗餘淨重零點零零參捌公克）沒收銷燬之，注射針筒壹支
沒收。
    犯罪事實
一、甲○○前於民國87年間，因施用毒品案件，經本院裁定送觀
    察、勒戒後，因認有繼續施用毒品傾向，經本院裁定令入戒
    治處所施以強制戒治，因成效經評定合格，嗣經本院裁定停
    止戒治，於88年4 月21日釋放出所付保護管束，並於88年10
    月5 日保護管束期滿視為執行完畢，由臺灣彰化地方法院檢
    察署檢察官以90年度戒毒偵字第625 號為不起訴處分確定。
    又於90年間，再因施用毒品案件，經本院以90年度毒聲字第
    4325號裁定送強制戒治，於91年11月11日執行完畢（翌日出
    所），並經本院以91年度訴字第55號判決判處有期徒刑8 月
    確定，於92年9 月24日縮刑期滿執行完畢。且於93年間，因
    施用第一、二級毒品案件，經本院以93年度訴字第1516號判
    決判處有期徒刑1 年、5 月，合併定應執行有期徒刑1 年3
    月確定（第1 案）；復因竊盜案件，經本院以93年度員簡字
    第481 號判決判處有期徒刑4 月確定（第2 案），前揭第1
    、2 案所處之刑，嗣經本院以94年度聲字第438 號裁定應執
    行刑有期徒刑1 年7 月確定；暨因施用一、二級毒品案件，
    經臺灣雲林地方法院以94年度訴字第560 號判決判處有期徒
    刑1 年4 月、6 月，合併定應執行有期徒刑1 年8 月確定，
    嗣經臺灣雲林地方法院以96年度聲減字第323 號裁定減刑為
    有期徒刑8 月、3 月，合併定應執行有期徒刑10月確定（第
    3 案），上開3 案經入監接續執行，於96年8 月4 日縮刑期
    滿執行完畢。且於97年間，因施用第一級毒品案件，經本院
    以97年度訴字第1306號判決判處有期徒刑7 月確定（第4 案
    ）；再因施用第一級毒品案件，經本院以97年度訴字第2090
    號判決判處有期徒刑9 月確定（第5 案）；復因詐欺案件，
    經本院以97年度易字第751 號判決判處有期徒刑2 月，並經
    臺灣高等法院臺中分院以97年度上易字第1462號判決駁回上
    訴而確定（第6 案），上開第4 至6 案所處之刑，經臺灣高
    等法院臺中分院以97年度聲字第2026號裁定應執行有期徒刑
    1 年2 月，經入監執行，業於98年11月30日縮刑期滿執行完
    畢。
二、詎其仍未戒除毒癮，復基於施用第一級毒品海洛因之犯意，
    於99年7 月6 日下午4 時許，在其位於彰化縣員林鎮○○街
    30號住處，以將第一級毒品海洛因粉末置入注射針筒內加水
    混合後，再以針筒注射之方式，施用第一級毒品海洛因1 次
    。嗣於99年7 月7 日上午11時10分許，在彰化縣大村鄉○○
    村○○路47號路旁，因形跡可疑為警盤檢查獲，並扣得第一
    級毒品海洛因1 包（驗餘淨重0.0038公克）及甲○○所有供
    施打海洛因之注射針筒1 支，且經徵得甲○○同意採集其尿
    液送驗，結果呈嗎啡陽性反應，而查悉上情（另甲○○涉嫌
    施用第二級毒品部分，業經臺灣彰化地方法院檢察署檢察官
    以99年度毒偵字第1246號為不起訴處分在案）。
三、案經彰化縣警察局員林分局報請臺灣彰化地方法院檢察署檢
    察官偵查起訴。
    理  由
一、按除被告所犯為死刑、無期徒刑、最輕本刑為3 年以上有期
    徒刑之罪或高等法院管轄第1 審案件者外，於第273 條第1
    項程序進行中，被告先就被訴事實為有罪之陳述時，審判長
    得告知被告簡式審判程序之旨，並聽取當事人、代理人、辯
    護人及輔佐人之意見後，裁定進行簡式審判程序；除簡式審
    判程序、簡易程序及第376 條第1 款、第2 款所列之罪之案
    件外，第1 審應行合議審判，刑事訴訟法第273 條之1 第1
    項、第284 條之1 分別定有明文。本件被告甲○○係涉死刑
    、無期徒刑、最輕本刑為3 年以上有期徒刑之罪或高等法院
    管轄第1 審案件以外之罪，並於本院行準備程序時就被訴事
    實為有罪之陳述，本院合議庭依前揭規定，經評議結果，裁
    定改由受命法官獨任行簡式審判程序。
二、上開犯罪事實，業據被告甲○○於本院審理時坦承不諱，且
    被告經警採集其尿液送驗結果，確呈嗎啡陽性反應，此有彰
    化縣警察局彰化分局委託檢驗尿液代號與真實姓名對照認證
    單及詮昕科技股份有限公司於99年7 月22日出具之濫用藥物
    尿液檢驗報告各1 份附卷可稽。又扣案之白色粉末1 包，經
    鑑驗結果，確係海洛因無訛（驗餘淨重0.0038公克），亦有
    行政院衛生署草屯療養院鑑定書1 紙在卷可參，此外復有現
    場照片2 張及扣案之第一級毒品海洛因1 包、注射針筒1 支
    可資佐證，足徵被告之自白確與事實相符，堪以採信。本件
    事證明確，被告上開犯行洵堪認定，應依法論科。
三、按修正毒品危害防制條例就施用毒品者，僅於「初犯」及「
    5 年後再犯」二種情形，有其追訴條件之限制，即須於初犯
    經觀察、勒戒或強制戒治釋放後，5 年內均無施用毒品之行
    為，始能認其前所實施之觀察、勒戒或強制戒治已足遮斷毒
    癮，而得於5 年後再犯時，再予適用初犯之規定，重行觀察
    、勒戒等程序；倘5 年內已經再犯，被依法追訴處罰，縱其
    第3 次（或第3 次以上）施用毒品之時間在初犯釋放5 年以
    後，即與「5 年後再犯」之情形有別，且因已於「5 年內再
    犯」，顯見其再犯率甚高，原實施觀察、勒戒或強制戒治，
    已無法收其實效，而無5 年戒斷期之存在，自無再經觀察、
    勒戒及強制戒治之必要，應由檢察官逕行起訴，此有最高法
    院95年度臺非字第59、65號判決及95年度第7 次刑事庭會議
    及97年度第5 次刑事庭會議決議意旨足供參照。查本件被告
    前於87年間，因施用毒品案件，經本院裁定送觀察、勒戒後
    ，因認有繼續施用毒品傾向，經本院裁定令入戒治處所施以
    強制戒治，因成效經評定合格，嗣經本院裁定停止戒治，於
    88年4 月21日釋放出所付保護管束，並於88年10月5 日保護
    管束期滿視為執行完畢，由臺灣彰化地方法院檢察署檢察官
    以90年度戒毒偵字第625 號為不起訴處分確定。又於90年間
    ，再因施用毒品案件，經本院以90年度毒聲字第4325號裁定
    送強制戒治，於91年11月11日執行完畢（翌日出所），並經
    本院以91年度訴字第55號判決判處有期徒刑8 月確定，於92
    年9 月24日縮刑期滿執行完畢。且於93年間，因施用第一、
    二級毒品案件，經本院以93年度訴字第1516號判決判處有期
    徒刑1 年、5 月，合併定應執行有期徒刑1 年3 月確定等情
    ，有臺灣彰化地方法院檢察署刑案資料查註紀錄表及臺灣高
    等法院被告前案紀錄表各1 份在卷可考，則其再犯本件施用
    第一毒品犯行，按諸前揭說明，即與5 年後再犯之情形有別
    ，自應逕行追訴。
四、核被告甲○○所為，係犯毒品危害防制條例第10條第1 項之
    施用第一級毒品罪。被告持有第一級毒品進而施用，其持有
    第一級毒品之低度行為，應為其施用第一級毒品之高度行為
    吸收，不另論罪。又被告有上開犯罪事實欄所載之前科紀錄
    ，有臺灣高等法院被告前案紀錄表、臺灣彰化地方法院檢察
    署刑案資料查註紀錄表各1 份在卷可憑，其於有期徒刑執行
    完畢後，5 年內故意再犯本件有期徒刑以上之罪，為累犯，
    應依刑法第47條第1 項之規定加重其刑。爰審酌被告自80年
    間起即有多次施用毒品前科，足見其戒毒決心不足，並考量
    其施用毒品之動機、目的、方法、不知珍惜身體、施用毒品
    所生危害，暨犯後坦承犯行，目前積極接受治療（參卷附診
    斷證明書、甲○○之母陳情書各1 份），犯後態度尚佳等一
    切情狀，量處如主文所示之刑，以示懲儆。另扣案之海洛因
    1 包（驗餘淨重0.0038公克），係屬第一級毒品，應依毒品
    危害防制條例第18條第1 項前段規定沒收銷燬之；而注射針
    筒1 支，屬被告所有，並供其施用毒品海洛因所用，亦據被
    告陳明在卷，爰依刑法第38條第1 項第2 款沒收之。
據上論斷，應依刑事訴訟法第273 條之1 第1 項、第299 條第1
項前段，毒品危害防制條例第10條第1 項、第18條第1 項前段，
刑法第11條、第47條第1 項、第38條第1 項第2 款，判決如主文
。
本案經檢察官高宏銘到庭執行職務。
中    華    民    國    99    年    9     月    29    日
                        刑事第七庭    法  官  郭麗萍
以上正本證明與原本無異。
如不服本判決應於收受判決後10日內向本院提出上訴書狀，並應
敘述具體理由；其未敘述上訴理由者，應於上訴期間屆滿後20日
內向本院補提理由書（均須按他造當事人之人數附繕本）「切勿
逕送上級法院」。
中    華    民    國    99    年    9     月    30    日
                                      書記官  吳冠慧
附錄本案論罪科刑法條全文：
毒品危害防制條例第10條
施用第一級毒品者，處 6 月以上 5 年以下有期徒刑。
施用第二級毒品者，處 3 年以下有期徒刑。

司法院資訊處製作；財團法人民間司法改革基金會備份。
